臺灣基隆地方法院刑事判決　
111年度金訴字第394號
公  訴  人  臺灣基隆地方檢察署檢察官
被      告  張雅慧



上列被告因洗錢防制法等案件，經檢察官提起公訴（111年度偵
字第3678、5216、6358號），本院判決如下：
    主  文
本件管轄錯誤，移送於臺灣雲林地方法院。 
    理  由
一、公訴意旨略以：被告張雅慧可預見金融機構帳戶係個人理財
    之重要工具，為個人財產、信用之重要表徵，如交予他人使
    用，有供作財產犯罪用途之可能，竟基於幫助詐欺取財及幫
    助洗錢之不確定故意，於民國110年12月14日，前往雲林縣○
    ○鎮○○路00號臺灣土地銀行北港分行，辦理其臺灣土地銀行
    帳號：000-000000000000號帳戶（下稱土地銀行帳戶）之網
    路銀行及約定轉帳帳號後，於不詳時地，將上開土地銀行網
    路銀行代號、密碼及國民身分證統一編號等資料，交給真實
    姓名年籍不詳之詐欺集團成員做為從事財產犯罪、逃避偵查
    機關查緝之工具。嗣該詐欺集團成員取得上開帳戶後，竟意
    圖為自己不法之所有，基於詐欺取財之犯意聯絡，於附表所
    示之詐欺時間，以附表所示之方式，向附表所示之告訴人或
    被害人康吉良等人施用詐術，致其等均陷於錯誤，而分別依
    指示於附表所示之匯款時間、金額匯入上開土地銀行帳戶內
    ，旋遭真實姓名年籍不詳之詐欺集團成員提領一空，以隱匿
    、掩飾上開犯罪所得之去向。因認被告所為，涉犯刑法第30
    條第1項前段、第339條第1項之幫助詐欺取財及刑法第30條
    第1項、洗錢防制法第14條第1項之幫助洗錢罪嫌等語。
二、案件由犯罪地或被告之住所、居所或所在地之法院管轄，刑
    事訴訟法第5 條第1 項定有明文。又依一定事實，足認以久
    住之意思，住於一定之地域者，即為設定其住所於該地，民
    法第20條第1 項亦有明文。易言之，有關住所之認定，係採
    實質認定原則，即行為人主觀上須有久住之意思，客觀上並
    須有住於一定地域之事實，始足當之（最高法院107 年度台
    上字第544號判決意旨參照）。次按無管轄權之案件，應諭
    知管轄錯誤之判決，同時諭知移送於管轄法院，此項判決並
    得不經言詞辯論逕行為之，刑事訴訟法第304 條、第307 條
    亦分別定有明文。
三、本案被告起訴時之戶籍地雖在基隆市○○區○○○街00巷00○0號
    ，有被告個人戶籍資料查詢結果存卷可憑，然被告陳稱：我
    從26歲就開始居住在雲林縣麥寮鄉，工作、生活均在雲林縣
    麥寮鄉，戶籍地是母親住所，我有空時才會回家陪母親吃飯
    等語，有電話紀錄表在卷可憑，衡諸被告現年已36歲，生活
    重心已在雲林縣麥寮鄉達10年以上，堪認被告之住所應為其
    實際居住之地址即「雲林縣○○鄉○○路000巷0號」無訛。且被
    告自述係在110年12月間，在雲林縣麥寮鄉7-11超商遺失前
    開土地銀行帳戶提款卡，且曾前往雲林縣○○鎮○○路00號之臺
    灣土地銀行北港分行辦理前開帳戶之網路銀行及約定轉帳等
    情，復參酌被告開立土地銀行帳戶之地點係在新北市汐止區
    （臺灣土地銀行汐止分行，地址為新北市○○○路○段000○0號
    ，見偵3678卷第113頁），末查告訴人及被害人等受詐欺之
    地點及匯款之地點均未見有在本院轄區內者，業據本院核閱
    卷宗屬實，是依起訴書所載犯罪事實及卷內事證，均無法證
    明本案犯罪行為地為本院管轄範圍。
四、綜上，本件被告之犯罪地、住所地及所在地，既均不在本院
    所轄範圍，本院自無管轄權，爰不經言詞辯論，逕為管轄錯
    誤之判決，並諭知移送於被告住所地之臺灣雲林地方法院。
據上論斷，應依刑事訴訟法第304條、第307條，判決如主文。
中　　華　　民　　國　　111 　年　　11　　月　　15　　日
                  刑事第二庭  審判長法  官  王福康
　　　　　　　　　　　　　　　　　　法  官  李  岳
　　　　　　　　　　　　　　　　　　法  官  鄭富容
以上正本證明與原本無異。
如不服本判決應於收受送達後20日內向本院提出上訴書狀，並應
敘述具體理由；其未敘述上訴理由者，應於上訴期間屆滿後20日
內向本院補提理由書(均須按他造當事人之人數附繕本)「切勿逕
送上級法院」。　　　　　　　　　　　　　　　　　　
中　　華　　民　　國　　111 　年　　11　　月　　15　　日
                                    書記官  耿珮瑄
【附表】:
編號 告訴人/被害人 詐欺時間 詐欺理由 匯款時間 匯款金額（新臺幣) 案號 1 康吉良 110年12月16日 下午3時許起 以通訊軟體LINE佯稱投資買泰達幣云云 ⑴110年12月17日上午9時許 ⑵110年12月17日下午1時許 ⑴3萬元 ⑵12萬元 111年度偵字第3678號 2 林榮益 110年12月1日起 以通訊軟體LINE佯稱投資虛擬貨幣富國幣云云 110年12月16日 上午9時15分許 30萬元 111年度偵字第3678號 3 吳虎羲 110年12月17日起 經由老師陳立中分享介紹在投資平臺WFDCOIN買WFD虛擬貨幣云云 110年12月22日 上午9時31分許 49,980元 111年度偵字第3678號 4 鄭中成 110年9月底起 以通訊軟體LINE佯稱投資保證獲利穩賺不賠云云 ⑴110年12月18日晚間8時39分許 ⑵110年12月18日晚間8時41分許 ⑶110年12月18日晚間8時44分許 ⑷110年12月20日晚間7時40分許 ⑸110年12月18日晚間7時41分許 ⑹110年12月18日晚間7時42分許 ⑴3萬元 ⑵1萬元 ⑶2萬元 ⑷3萬元 ⑸3萬元 ⑹3萬元 111年度偵字第5216號 5 王應揆 110年11月17日 中午12時43分許起 以通訊軟體LINE佯稱投資WFD虛擬貨幣云云 110年12月15日 上午11時13分許 12,000元  111年度偵字第6358號  6 曾勇宸 110年11月23日 中午12時許起 以投資APP佯稱投資虛擬貨幣云云 110年12月20日 中午12時21分許 9萬元  111年度偵字第6358號 7  姚滌非 （未提告） 110年10月21日起 以通訊軟體LINE佯稱在投資平臺WFDCOIN操作投資云云 110年12月21日 下午5時15分許 3萬元 111年度偵字第6358號